【裁判字號】    98,撤緩,240
【裁判日期】    981130
【裁判案由】    聲請撤銷緩刑
【裁判全文】
臺灣臺中地方法院刑事裁定          98年度撤緩字第240號
聲  請  人  臺灣臺中地方法院檢察署檢察官
受  刑  人  甲○○
上列聲請人因受刑人妨害自由案件（台灣高等法院花蓮分院95年
度上訴字第323號），聲請撤銷緩刑之宣告，本院裁定如下：
  主    文
聲請駁回。
  理    由
一、聲請意旨略以：受刑人甲○○因妨害自由案件，經臺灣高等
    法院花蓮分院於96年7月27日以95年度上訴字第323號（臺灣
    臺東地方法院檢察署94年度偵字第1577號）判處有期徒刑1
    年3月，減為有期徒刑7月又15日，緩刑5年，緩刑期間付保
    護管束，並應於判決確定後之2年內，向執行檢察官所指定
    之地方公益團體、地方自治團體或社區提供240小時之義務
    勞務。於96年8月20日確定，在判決確定前羈押87日（自94
    年7月15日至94年9月6日、95年9月25日至95年10日27日止）
    。查該受刑人於緩刑期內只在臺灣臺東地方法院檢察署履行
    義務勞務84小時，另受刑人居所遷移至臺中縣太平市○○村
    ○○街16號4樓，業經囑託臺灣臺中地方法院檢察署檢察官
    代執行義務勞務14小時，受刑人未在判決確定後2年內履行
    義務勞務240小時，足認原宣告緩刑難收其預期效果，而有
    執行刑罰之必要，依法得撤銷其緩刑之宣告，核受刑人所為
    ，已合於刑法第75條之1第4款所定撤銷緩刑宣告之原因，爰
    依刑事訴訟法第476條聲請撤銷。
二、按緩刑制度設計之本旨，除可避免執行短期自由刑之流弊外
    ，主要目的係在獎勵惡性較輕者使其遷善，而經宣告緩刑後
    ，若有具體事證足認受宣告者並不因此有改過遷善之意，即
    不宜給予緩刑之寬典，乃另有撤銷緩刑宣告制度。又受緩刑
    之宣告而違反刑法第74條第2項第1款至第8款所定負擔情節
    重大者，足認原宣告之緩刑難收其預期效果，而有執行刑罰
    之必要者，得撤銷其宣告，刑法第75條之1第1項第4款固有
    明文規定。惟考其立法意旨略以：修正條文第74條第2項增
    列法院於緩刑期間內，得命犯罪行為人於緩刑期內應遵守之
    事項（例如向被害人支付相當數額、向公庫支付一定之金額
    、接受精神、心理輔導、提供義務勞務或其他為預防再犯之
    事項），明定違反該條所定事項情節重大者，得撤銷其緩刑
    宣告，以期週延，且本條採用裁量撤銷主義，賦與法院撤銷
    與否之權限，實質要件即以「足認原宣告之緩刑難收其預期
    效果，而有執行刑罰之必要」，供作審認之標準。至於所謂
    「情節重大」，係指：受判決人顯有履行負擔之可能，而隱
    匿或處分其財產、故意不履行、無正當事由拒絕履行或顯有
    逃匿之虞等情事而言。準此，上揭「得」撤銷緩刑之情形，
    法官應依職權本於合目的性之裁量，妥適審酌被告於緩刑期
    間內違反應遵守事項之情節是否重大，是否已難收其預期之
    效果，而確有執行刑罰之必要，此與刑法第75條第1項所定2
    款要件，有一具備，即毋庸再行審酌其他情狀，應逕予撤銷
    緩刑之情形不同，先予敘明。
三、經查：
（一）受刑人甲○○因妨害自由案件，前經臺灣高等法院花蓮分
      院於96年7月27日以95年度上訴字第323號（起訴案號：臺
      灣臺東地方法院檢察署94年度偵字第1577號、原審案號：
      臺灣臺東地方法院94年度訴字第191號）判處有期徒刑1年
      3月，減為有期徒刑7月又15日，及諭知緩刑5年，緩刑期
      間付保護管束，並於緩刑宣告時，依刑法第74條第2項第5
      款規定，命受刑人應於判決確定後之2年內，向執行檢察
      官所指定之地方公益團體、地方自治團體或社區提供240
      小時之義務勞務，並於96年8月20日確定等情，有臺灣臺
      東地方法院94年度訴字第191號、臺灣高等法院花蓮分院9
      5年度上訴字第323號判決書及刑案資料查註紀錄表各1份
      在卷可稽。而受刑人於判決確定後之2年內即98年8月20日
      前，僅在臺灣臺東地方法院檢察署履行義務勞務84小時，
      嗣因受刑人居所遷移至臺中縣太平市○○村○○街16號4
      樓後，經臺灣臺東地方法院檢察署於98年5月22日以東檢
      文觀96執緩21字第07785號函囑託臺灣臺中地方法院檢察
      署代執行義務勞務，嗣於判決確定2年後之98年9月8日至
      同年月11日履行義務勞務14小時，總計已執行義務勞務98
      小時等情，固有卷附之臺灣臺東法院檢察署義務勞務工作
      日誌、受刑人戶籍謄本、臺灣臺東地方法院檢察署98年5
      月22日東檢文觀96執緩21字第07785號函、臺灣臺中地方
      法院檢察署義務勞務執行登記表等可參，是受刑人未在判
      決確定後2年內履行義務勞務240小時，而有違反刑法第74
      條第2項第5款所定負擔之情事存在，然依前開說明，可知
      法院仍應審認其所違反之情節是否重大，足認原宣告之緩
      刑難收其預期效果，而有執行刑罰之必要者為限，始得依
      前開規定撤銷其所受之緩刑宣告。
（二）查受刑人於97年6月26日至97年8月14日於玉里榮民醫院履
      行義務勞務工作時即有於出勤時間內因精神狀況不佳受到
      影響之情形，嗣因行為怪異，自言自語、幻聽干擾、功能
      退化等精神分裂症狀而於98年4月16日至同年5月18日在國
      軍臺中總醫院附設民眾診療服務處住院治療，並自98年5
      月25日起領有中度精障身心障礙手冊，至98年9月16日止
      仍有行為怪異，自言自語、功能退化等精神分裂症狀而須
      門診追蹤複查，且經臺灣臺東地方法院檢察署於98年5月2
      2日囑託臺灣臺中地方法院檢察署代執行義務勞務後之98
      年6月12日，受刑人與臺灣臺中地方法院檢察署觀護人約
      談時即表示其因罹患憂鬱症，在太平803醫院服藥，而對
      執行勞務有影響之狀況，並希望能適應霧峰地區環境，待
      3個月後再開始執行，而臺灣臺中地方法院檢察署觀護人
      在安排義務勞務時亦未注意勞務履行期間，致受刑人於判
      決確定2年後之98年9月8日至同年月11日方至臺中縣霧峰
      鄉光復基督教會履行義務勞役14小時等情，有臺灣臺東地
      方法院檢察署義務勞務工作日誌總評語欄所載、受刑人中
      華民國身心障礙手冊、全民健康保險證明卡、國軍臺中總
      醫院附設民眾診療服務處醫療費用明細收據、98年4月16
      日、98年9月16日診斷證明書、臺灣臺中地方法院檢察署
      執行義務勞務被告處遇意見表、臺灣臺中地方法院檢察署
      98年9月11日觀護輔導紀要等在卷可參，可見受刑人係因
      精神上疾病而未能於期限內履行義務勞務，且於期限屆滿
      前已向觀護人表示欲延緩履行義務勞務，並於期限屆滿後
      於98年9月8日、同年月9日、10日、11日分別向檢察官指
      定之臺中縣霧峰鄉光復基督教會完成共14小時之義務勞務
      ，足認受刑人有履行緩刑條件之意願，尚難謂其違反之情
      節已屬重大，且聲請人復未敘明有何具體事證，足認受刑
      人原宣告之緩刑難收其預期效果，有執行刑罰之必要，而
      符合刑法第75條之1所定得撤銷緩刑宣告之規定，是本件
      聲請撤銷緩刑之宣告，核無理由，應予駁回。
四、據上論斷，爰依刑事訴訟法第220條、第476條，裁定如主文
    。
中    華    民    國    98    年    11    月    30    日
                            刑事第八庭法  官  洪俊誠
以上正本證明與原本無異。
如不服本裁定，應於送達後5日內，向本院提出抗告狀。
                                      書記官  蕭榮峰
中    華    民    國    98    年    11    月    30    日


司法院資訊處製作；財團法人民間司法改革基金會備份。
